臺灣高等法院高雄分院民事裁定
111年度抗字第173號
抗  告  人  尤方春菊
代  理  人  陳世明律師
            梁家豪律師
抗告人與相對人尤正龍等人間分割共有物事件，對於中華民國11
1年5月19日臺灣屏東地方法院108年度訴字第325號所為裁定提起
抗告，本院裁定如下：
    主    文
原裁定廢棄，發回臺灣屏東地方法院。
    理    由
一、抗告意旨略以：抗告人前起訴請求裁判分割兩造共有坐落屏
    東縣○○鎮○里○段000○000 地號土地（下合稱系爭土地），並
    經原審法院於民國110年4月16日以108年度訴字第325號判決
    分割（下稱系爭前案）。惟系爭土地共有人楊智雄、郭尤惜
    已於系爭前案言詞辯論終結前死亡，原法院在其等繼承人承
    受訴訟前，原應停止訴訟程序，卻仍定期宣判，判決書因無
    法送達故尚未確定，訴訟程序現仍繼續繫屬於原法院，其餘
    共有人亦無法提起後訴請求分割系爭土地，原法院應裁定命
    楊智雄、郭尤惜之繼承人聲明承受訴訟後，對承受訴訟人為
    判決送達，使系爭前案判決可進入上訴程序或確定。原裁定
    駁回抗告人聲請裁定命續行訴訟，並對承受訴訟人為判決送
    達之聲請，實有未當，爰提起抗告，請廢棄原裁定，另為適
    當之處分等語。
二、按當事人死亡而無訴訟代理人者，訴訟程序當然停止，法院
    不得為關於本案之訴訟行為，期間亦停止進行，此觀民事訴
    訟法第168條、第173條、第188條規定即明。法院倘在訴訟
    停止期間誤行言詞辯論而為本案判決，此項判決，如經依法
    令應續行訴訟人承受訴訟後合法上訴，則由上訴法院依法審
    理；承受訴訟人承受訴訟後未提起上訴，即告確定，惟倘該
    確定判決有當事人適格欠缺之情形，尚不生確定私權之效力
    ，原告仍得再行起訴。似此情形，法院自應促使得為承受訴
    訟之人或他造當事人依同法第175條、第176條規定聲明承受
    訴訟；或依同法第178條規定，以裁定命續行訴訟，並對承
    受訴訟人為判決之送達，使期間之停止終竣，不宜放任上訴
    期間停止及訴訟繫屬之狀態繼續存在，致該訴訟究係進入上
    訴程序或已裁判確定，處於不明，影響原告在該判決確定不
    生私權效力時，得再行起訴之權利（最高法院109年度台抗
    字第1545號裁定意旨參照）。
三、經查：
　㈠抗告人前於107年3月2日提起系爭前案訴訟，請求裁判分割兩
    造共有之系爭土地，惟共有人郭尤惜、楊智雄已先後於108
    年3月4日、109年7月31日死亡，有戶籍謄本在卷可憑（見系
    爭前案卷第107、129頁），其等復無委任訴訟代理人，訴
    訟程序應當然停止，惟原審法院在訴訟停止期間誤行言詞辯
    論，並於110年4月16日為本案判決，此有系爭前案全卷存卷
    可查。又系爭前案為分割共有物之訴，須共有人全體參與訴
    訟，其當事人適格始無欠缺，而已死亡之共有人，因無當事
    人能力，該分割共有物訴訟之當事人適格即有欠缺，惟在系
    爭前案判決確定前，尚得以上訴程序救濟之。
　㈡次查，郭尤惜、楊智雄既已於系爭前案判決前死亡，原法院
    仍向其等送達判決（見系爭前案回證卷六第69、181頁），
    其送達並非合法，上訴之不變期間仍停止進行，系爭前案之
    訴訟繫屬尚未消滅，原法院自應促使得為承受訴訟之人或他
    造當事人依民事訴訟法第175條、第176條規定聲明承受訴訟
    ；或依同法第178 條規定，以裁定命續行訴訟，並對承受訴
    訟人為判決之送達，並據以計算其等上訴期間，使上訴期間
    停止之狀態終竣。是原裁定逕駁回抗告人之聲請，而未裁定
    承受訴訟並重行送達判決，自有違誤，抗告意旨指摘原裁定
    不當，求予廢棄，為有理由，應由本院廢棄原裁定發回原法
    院為適法之處理。
四、據上論結，本件抗告為有理由，爰裁定如主文。
中　　華　　民　　國　　111 　年　　6 　　月　　27　　日
                            民事第五庭
                                審判長法  官  蘇姿月
                                      法  官  謝雨真
                                      法  官  王  琁
以上正本證明與原本無異。
如不服本裁定應於送達後10日內向本院提出再抗告狀（並按他造
當事人之人數附繕本），並繳納再抗告費新臺幣1,000 元。
再為抗告僅得以適用法規顯有錯誤為理由，並應委任律師為代理
人。如委任律師提起抗告者，應一併繳納抗告費。 
中　　華　　民　　國　　111 　年　　6 　　月　　27　　日
                                      書記官  林秀珍
附註：
抗告人之配偶、三親等內之血親、二親等內之姻親，或抗告人為
法人、中央或地方機關時，其所屬專任人員具有律師資格並經法
院認適當者，亦得為第三審代理人。
抗告人或其法定代理人具有律師資格者及前項情形，應於提起抗
告或委任時釋明之。